臺灣臺中地方法院刑事判決
111年度原訴字第5號
公  訴  人  臺灣臺中地方檢察署檢察官
被      告  林明慶


            曾錫斌


            陳宏銘



上列  一人
指定辯護人  本院公設辯護人賴忠杰
被      告  莊楷昱



            劉宥呈


            李宇軒


            楊曜誠


上列被告因傷害等案件，經檢察官提起公訴(110年度偵字第1743
3號)，被告於本院行準備程序時，對於犯罪事實為有罪之陳述，
經本院合議庭裁定由受命法官獨任適用簡式審判程序，本院判決
如下：
    主  文
林明慶共同犯傷害罪，累犯，處有期徒刑肆月，如易科罰金，以
新臺幣壹仟元折算壹日。
曾錫斌共同犯傷害罪，處有期徒刑貳月，如易科罰金，以新臺幣
壹仟元折算壹日。緩刑參年。
陳宏銘共同犯傷害罪，累犯，處有期徒刑參月，如易科罰金，以
新臺幣壹仟元折算壹日。
莊楷昱共同犯傷害罪，處有期徒刑貳月，如易科罰金，以新臺幣
壹仟元折算壹日。
劉宥呈共同犯傷害罪，處有期徒刑貳月，如易科罰金，以新臺幣
壹仟元折算壹日。緩刑參年。
李宇軒共同犯傷害罪，處有期徒刑貳月，如易科罰金，以新臺幣
壹仟元折算壹日。
楊曜誠共同犯傷害罪，處有期徒刑貳月，如易科罰金，以新臺幣
壹仟元折算壹日。緩刑參年。
     犯罪事實
一、緣林明慶受不詳之人請託，欲將黃偉程強押至某不詳地點，
    獲悉黃偉程投宿在臺中市○區○○路00號樂府大飯店8樓807號
    房，林明慶遂夥同曾錫斌、陳宏銘、莊楷昱、劉宥呈、李宇
    軒與楊曜誠共同基於剝奪人之行動自由、傷害他人身體之犯
    意聯絡，於民國109年12月25日2時許，先後至前址樂府大飯
    店8樓812號房會合，藉詞撥打電話與黃偉程聯繫，匡稱其所
    有自用小客車擋到出入口，要求下樓移車云云，誘使黃偉程
    離開房間，於同日2時57分許，黃偉程步出該房間，林明慶
    旋上前阻擋，並勒住黃偉程之頸部，控制黃偉程之行動自由
    ，復指示莊楷昱、劉宥呈、李宇軒與楊曜誠至黃偉程投宿之
    807號房，惟因故未能如願，其等欲將黃偉程強押離開該飯
    店，因黃偉程不從、反抗，曾錫斌與陳宏銘遂出手壓制黃偉
    程，並推由莊楷昱、劉宥呈、李宇軒與楊曜誠或為徒手、或
    持掃帚、安全帽等物(未扣案)毆打黃偉程，自該飯店8樓一
    路拉扯、毆打黃偉程至上開飯店1樓門口外某處，欲強押黃
    偉程上車，以此等方式欲剝奪黃偉程之行動自由，黃偉程因
    而受有額頭挫傷之傷害，經警獲報到場處理，其等未能將黃
    偉程強押上車而未遂。嗣因黃偉程提出告訴，始悉上情。
二、案經黃偉程訴由臺中市政府警察局第一分局報告臺灣臺中地
    方檢察署檢察官偵查起訴。
    理    由
壹、程序部分：
    按本案被告林明慶、曾錫斌、陳宏銘、莊楷昱、劉宥呈、李
    宇軒與楊曜誠所犯均為死刑、無期徒刑、最輕本刑為3年以
    上有期徒刑之罪或高等法院管轄第一審案件以外之罪，其等
    於準備程序就前揭被訴事實為有罪之陳述，經本院告知簡式
    審判程序之旨，並聽取被告7人、公設辯護人與公訴人之意
    見後，認無不得或不宜改依簡式審判程序進行之情形，爰依
    刑事訴訟法第273條之1第1項規定，裁定本件進行簡式審判
    程序，且據同法第273條之2之規定，簡式審判之證據調查亦
    無同法第159條第1項規定之適用，是下列所採用之證據，均
    不受傳聞證據證據能力之限制，均有證據能力。
貳、實體部分：
一、認定犯罪事實根據之證據及理由：
    上揭犯罪事實，業據被告林明慶、曾錫斌、陳宏銘、莊楷昱
    、劉宥呈、李宇軒與楊曜誠分別於本院準備程序及審理時均
    坦承不諱(林明慶部分：見本院卷第127、144頁；曾錫斌部
    分：見本院卷第127、144頁；陳宏銘部分：見本院卷第127
    、144頁；莊楷昱部分：見本院卷第127、144頁；劉宥呈部
    分：見本院卷第127、144頁；李宇軒部分：見本院卷第127
    、144頁；楊曜誠部分：見本院卷第127、144頁)，核與證人
    即告訴人黃偉程、證人即當時在場之沙信邑、黃佳文、蘇玟
    菁分別於警詢時證述情節均相符合【黃偉程部分：見臺灣臺
    中地方檢察署110年度偵字第17433號偵查卷宗(卷一，下稱
    偵卷㈠)第329-333、337-339頁；沙信邑部分：見臺灣臺中地
    方檢察署110年度偵字第17433號偵查卷宗(卷二，下稱偵卷㈡
    )第5-13、15-19頁；黃佳文部分：見偵卷㈠第375-387頁；蘇
    玟菁部分：見偵卷㈠第353-355、361-373頁】，且有職務報
    告4紙、指認犯罪嫌疑人紀錄表暨真實姓名對照表(莊楷昱)3
    份、路口監視器錄影畫面指認照片(劉宥呈)2張、嫌疑人指
    認照片(劉宥呈)2張、指認犯罪嫌疑人紀錄表暨真實姓名對
    照表(劉宥呈)2份、現場監視器錄影畫面指認照片(李宇軒)2
    張、指認犯罪嫌疑人紀錄表暨真實姓名對照表(李宇軒)2份
    、現場監視器錄影畫面指認照片(陳宏銘)2張、路口監視器
    錄影畫面指認照片(陳宏銘)2張、嫌疑人指認照片(陳宏銘)2
    張、指認犯罪嫌疑人紀錄表暨真實姓名對照表(楊曜誠)2份
    、嫌疑人指認照片(黃偉程)1張、指認犯罪嫌疑人紀錄表暨
    真實姓名對照表(黃偉程)1份、指認犯罪嫌疑人紀錄表暨真
    實姓名對照表(沙信邑)2份、現場監視器錄影畫面指認照片(
    沙信邑)12張、傷勢照片(黃偉程)2張、路口監視器畫面翻拍
    照片2張、現場監視器錄影畫面翻拍照片25張、現場照片3張
    在卷可稽【見偵卷㈠第123-127、137-143、155-165、167-17
    3、185、187-189、197-207、209-215、225、237-247、249
    -255、269、271、273-275、293-303、305-311、335、341-
    351、433-439、441-445頁、偵卷㈡第21-31、61、63、65-89
    、91-93頁】，足認被告7人之自白與事實相符，被告7人前
    揭犯行均堪認定，應予依法論
    科。
二、論罪科刑：
　㈠按刑法第302條第1項之妨害自由罪，以「私行拘禁或其他非
    法方法，剝奪人之行動自由」為要件，其中「私行拘禁」屬
    例示性、狹義性之規定，「以其他非法方法，剝奪人之行動
    自由」，則屬於補充性、廣義性之規定，須有以各種非法之
    方法，剝奪他人行動自由為成立要件，而所謂剝奪他人行動
    自由，應以有具體行為，使被害人喪失或抑制其行動自由或
    意思活動之自由者，方能成立；刑法第302條第1項所謂以非
    法方法剝奪人之行動自由，係指以私禁外之非法方法，妨害
    其行動自由而言。若將被害人拘禁於一定處所，繼續較久之
    時間，而剝奪其行動自由，仍屬私行拘禁（最高法院101年
    度台上字第519號、85年度台上字第4514號判決意旨參照）
    。本件被告7人係欲將告訴人黃偉程押上車輛後載走，其行
    為強度尚未達私行拘禁之程度，是核被告林明慶、曾錫斌、
    陳宏銘、莊楷昱、劉宥呈、李宇軒與楊曜誠所為，均係犯刑
    法第302條第3項、第1項之剝奪行動自由未遂罪及刑法第277
    條第1項之傷害罪。被告7人係基於剝奪他人行動自由、傷害
    他人身體之犯意聯絡，於同日之密接時間內，先後在樂府大
    飯店8樓走道一路至該飯店1樓門口外，共同壓制告訴人，或
    為徒手、或持掃帚、安全帽等物毆打告訴人，使告訴人受有
    前揭傷勢，顯係出於同一傷害、剝奪行動自由目的所為，足
    認各次行為之獨立性極為薄弱，自難以強行分離而論以數罪
    ，皆應論以接續犯而僅成立1罪。
　㈡被告7人係於著手剝奪行動自由犯行後，或為徒手、或持掃帚
    、安全帽等物等手段傷害告訴人，自均屬以一行為同時觸犯
    構成要件相異之數罪，均為想像競合犯，各應依刑法第55條
    前段規定，從一重以傷害罪處斷。
　㈢按共同實施犯罪行為之人，在合同意思範圍以內，各自分擔
    犯罪行為之一部，相互利用他人之行為，以達其犯罪之目的
    者，即應對於全部所發生之結果，共同負責，無分別何一行
    為係何一共犯所實行之必要，故行為人係基於共同行為決意
    ，所參與者係犯罪構成要件之行為，而與其他共同實施犯罪
    行為之人，各自分擔犯罪行為之一部，即應對於全部發生之
    結果共同負責，均屬共同正犯；又共同正犯之意思聯絡，原
    不以數人間直接發生者為限，即有間接之聯絡者，亦包括在
    內。如甲分別邀約乙、丙犯罪，雖乙、丙間彼此並無直接之
    聯絡，亦無礙於其為共同正犯之成立（最高法院107年度台
    上字第4198號、106年度台上字第137號、108年度台上字第3
    671號判決意旨參照）。本案被告林明慶雖陳稱僅認識被告
    曾錫斌及另一不詳之人等語，被告曾錫斌稱係被告林明慶主
    使前往案發現場，不認識其餘年輕人等語，被告陳宏銘固稱
    僅認識被告林明慶，不認識其餘被告等語，被告莊楷昱、劉
    宥呈、李宇軒與楊曜誠均陳稱其等僅認識彼此，不認識其餘
    被告等語，然被告林明慶既係透過不詳管道尋得其餘被告為
    本案傷害、剝奪他人行動自由未遂等犯行，業經本院認定如
    前，則揆諸上開說明意旨，被告7人仍應成立共同正犯。
　㈣被告林明慶曾於105年間，因竊盜案件，經本院以105年度審
    簡字第1880號判決判處有期徒刑3月確定，於106年4月21日
    易科罰金執行完畢(下稱第1案)；又於106年間，因持有第二
    級毒品案件，經本院以106年度訴字第228號判決判處有期徒
    刑7月確定(下稱第2案)；再因竊盜案件，經本院以106年度
    易字第981號判決判處有期徒刑5月，被告上訴，復經臺灣高
    等法院臺中分院以106年度上易字第713號判決上訴駁回確定
    ，而於106年9月4日易科罰金執行完畢(下稱第3案)，前開第
    1案至第3案另經本院以107年度聲字第664號裁定應執行有期
    徒刑1年確定，而於108年3月22日執行完畢之前科；被告陳
    宏銘曾於105年間，因施用毒品案件，經本院以105年度原中
    簡字第9號判決判處有期徒刑4月確定，而於106年6月7日執
    行完畢(下稱第4案)；復於106年間，因施用毒品案件，經本
    院以106年度中原簡字第30號判決判處有期徒刑4月確定(下
    稱第5案)；又因施用毒品案件，經本院以106年度原簡字第4
    4號判決判處有期徒刑5月確定(下稱第6案)，前揭第5案及第
    6案另經本院以107年度聲字第923號裁定應執行有期徒刑7月
    確定，而於107年12月20日執行完畢；再於108年間，因公共
    危險案件，經本院以108年度中原交簡字第66號判決判處有
    期徒刑3月確定，而於108年9月5日易科罰金執行完畢(下稱
    第7案)；又於109年間，因公共危險案件，經本院以109年度
    中原交簡字第90號判決判處有期徒刑4月確定，而於109年10
    月28日執行完畢之前科，此有臺灣高等法院被告前案紀錄表
    各1份在卷可稽(見本院卷第29-67、71-77頁)，其等受有期
    徒刑之執行完畢後，5年以內故意再犯本件有期徒刑以上之
    罪，均為累犯，審酌被告林明慶與陳宏銘本案所涉犯罪類型
    ，並非一時失慮、偶然發生，而前罪之徒刑執行無成效，被
    告林明慶與陳宏銘對於刑罰之反應力顯然薄弱，且其等並無
    司法院大法官釋字第775號解釋意旨所指個案應量處最低法
    定刑，又無法適用刑法第59條規定減輕其刑，而應依此解釋
    意旨裁量不予加重最低本刑之情形(最高法院108年度台上字
    第338號判決意旨參照)，爰依刑法第47條第1項規定加重其
    刑。
　㈤被告7人雖已著手剝奪行動自由犯行之實施，惟未能順利將告
    訴人押上車輛載離，為未遂犯，均應依刑法第25條第2項規
    定，按既遂犯之刑度減輕其刑；又被告林明慶與陳宏銘因同
    有累犯加重其刑之適用，爰依法先加後減之。
　㈥爰以行為人之責任為基礎，審酌被告林明慶不思理性解決告
    訴人與他人間之債務爭議，竟受他人委託處理，透過不詳管
    道夥同被告曾錫斌、陳宏銘、莊楷昱、劉宥呈、李宇軒與楊
    曜誠等人後，欲將告訴人押上車輛載走以剝奪其行動自由，
    其間被告7人或為壓制告訴人、或為徒手、或持掃帚、安全
    帽等物毆打告訴人，欲藉此遂行妨害行動自由犯行，幸經警
    及時到場而不遂，然告訴人仍因此受有前揭傷勢，被告7人
    所為實屬不該，考量被告7人犯後終能坦認犯行，已見悔意
    ，並當庭與告訴人達成和解，同意賠償新臺幣(下同)5萬元
    ，此有本院和解筆錄1份附卷供參，積極彌補告訴人所受損
    害，犯後態度甚佳，兼衡被告曾錫斌過去曾有恐嚇危害安全
    之前科，素行非佳；被告莊楷昱、劉宥呈及李宇軒於案發當
    時，並無其他犯罪科刑紀錄，素行普通；被告楊曜誠過去並
    無前科，素行良好，有臺灣高等法院被告前案紀錄表各1份
    在卷可稽(見本院卷第69-70、79、81-84、85-88、89頁，本
    案均未構成累犯)，暨被告林明慶具國中畢業學歷、目前從
    事粗工且經濟狀況勉持之生活狀況，被告曾錫斌具高中畢業
    學歷、目前從事噴漆工作且經濟狀況勉持之生活狀況，被告
    陳宏銘具高中肄業學歷、目前從事綁鐵工且經濟狀況勉持之
    生活狀況，被告莊楷昱具高中肄業學歷、目前從事餐飲相關
    工作且經濟狀況勉持之生活狀況，被告劉宥呈具國中畢業學
    歷、目前從事輕隔間相關工作且經濟狀況勉持之生活狀況，
    被告李宇軒具高中肄業學歷、目前從事水泥貼條相關工作且
    經濟狀況勉持之生活狀況，被告楊曜誠具高中畢業學歷、目
    前擔任物流理貨員且經濟狀況勉持之生活狀況，業據被告7
    人陳明在卷(見本院卷第147頁)等一切情狀，分別量處如主
    文所示之刑，併均諭知易科罰金之折算標準，以資懲儆。
　㈦至被告7人於本案犯罪過程中，曾持有掃帚、安全帽等物作為
    傷害告訴人之工具，業經本院認定如前，然該掃帚、安全帽
    等物均係置於該飯店現場，經其等隨時取得，並非被告7人
    所有，業經被告李宇軒及楊曜誠分別於警詢時陳述明確【李
    宇軒部分：見偵卷㈠第231頁；楊曜誠部分：見偵卷㈠第283頁
    】，足認前揭掃帚、安全帽等物並非被告7人所有之物，既
    未扣案，現所在不明，且無積極證據足認係被告7人以外之
    人無正當理由而提供，自不予宣告沒收或追徵其價額，附此
    敘明。
　㈧緩刑宣告：
　⒈被告曾錫斌、劉宥呈與楊曜誠均未曾因故意犯罪受有期徒刑
    以上刑之宣告，有臺灣高等法院被告前案紀錄表各1份附卷
    可佐(見本院卷第69-70、81-84、89頁)，本院審酌被告曾錫
    斌、劉宥呈與楊曜誠因一時失慮，致觸犯本件刑章，且於犯
    後坦承犯行，復與告訴人成立和解，同意賠償5萬元，業如
    前述，本院認為被告曾錫斌、劉宥呈與楊曜誠經此偵、審程
    序及科刑之宣告後，當能知所警惕，故認前開所宣告之刑以
    暫不執行為適當，爰依刑法第74條第1項第1款之規定，併予
    宣告緩刑3年，以啟自新。
　⒉至被告林明慶與陳宏銘均係於受有期徒刑之執行完畢後，5年
    以內故意再犯本案犯罪，為累犯，業如前述；又被告莊楷昱
    前於110年間，即有因參與犯罪組織等案件，經本院以110年
    度金訴字第978號判決判處有期徒刑1年6月；另被告李宇軒
    前於110年間，因妨害公務案件，經臺灣彰化地方法院以110
    年度原簡字第24號判決判處有期徒刑2月在案，此有臺灣高
    等法院被告前案紀錄表各1份在卷可憑(見本院卷第79-80、8
    5-88頁5頁)，自與刑法第74條第1項緩刑之要件未合，爰不
    予宣告緩刑，附此敘明。
據上論斷，應依刑事訴訟法第273條之1第1項、第299條第1項前
段，刑法第28條、第277條第1項、第302條第3項、第1項、第55
條前段、第47條第1項、第25條第2項、第41條第1項前段、第74
條第1項第1款，刑法施行法第1條之1第1項，判決如主文。
中　　華　　民　　國　 111　　年　　 3　　月　　30　　日
　　　　　　　　　刑事第十五庭  法　官　湯有朋
以上正本證明與原本無異。
如不服本判決應於收受送達後20日內向本院提出上訴書狀，並應
敘述具體理由；其未敘述上訴之理由者，應於上訴期間屆滿後20
日內向本院補提理由書（均須按他造當事人之人數附繕本）「切
勿逕送上級法院」。
告訴人或被害人如不服判決，應備理由具狀向檢察官請求上訴，
上訴期間之計算，以檢察官收受判決正本之日起算。
　　　　                        書記官   黃美雲
中　　華　　民　　國　　111 　年　　3 　　月　　30　　日
附錄本案論罪科刑法條：
刑法第277條第1項
傷害人之身體或健康者，處5年以下有期徒刑、拘役或50萬元以
下罰金。
刑法第302條第1項、第3項
私行拘禁或以其他非法方法，剝奪人之行動自由者，處5年以下
有期徒刑、拘役或9千元以下罰金。
第1項之未遂犯罰之。